臺灣屏東地方法院行政訴訟判決
111年度交字第27號
原      告  梁水香  
訴訟代理人  林富雄  
被      告  交通部公路總局高雄區監理所

代  表  人  李瑞銘  
上列當事人間交通裁決事件，原告不服被告於民國111年3月9日
所為裁字第82-CN0000000號號裁決，提起行政訴訟，本院判決如
下：
    主  文
原告之訴駁回。
訴訟費用新臺幣參佰元由原告負擔。
    事實及理由
一、程序事項：本件因屬不服被告所為道路交通管理處罰條例第
    8 條之裁決而提起撤銷訴訟，依行政訴訟法第237 條之1 之
    規定，應適用交通裁決事件訴訟程序，再依兩造所述各節及
    卷內資料足認事證已臻明確，本院認無經言詞辯論之必要，
    爰依同法第237 條之7 之規定，不經言詞辯論，逕為判決，
    合先敘明。
二、事實概要：訴訟代理人林富雄駕駛原告梁水香所有之車輛車
    牌號碼000-0000號自用小客車（下稱系爭車輛）於民國111
    年1月16日6時15分許，於新北勢三重區三和路四段44巷口，
    因有「在畫有紅線路段停車」之違規情事，為警製單舉發新
    北市警交大字第CN0000000號違規單，被告認此行為違反道
    路交通管理處罰條例（下稱處罰條例）第56條第1項第1款之
    規定，製開裁字第82-CN0000000號違反道路交通管理事件裁
    決書（下稱原處分，原告雖非行為人惟未於規定期間內移轉
    歸責於行為人，故仍以車主即原告為受處分人），原告不服
    處罰，遂提起本件行政訴訟。
三、本件原告主張：
  ㈠、遵守交通規則是國民的義務，因違反在禁止臨時停車處所
      停車，不得已的錯誤，假日為停車找不到合法的停車格，
      俟天亮將汽車移開，不料執法人員依處罰條例第56條第1
      項第1款規定逕行舉發。
  ㈡、停放地點未並排停車，該路段寬10公尺，停放時間在深夜
      時段零時至6時。告發時間夜間6時15分，非尖峰交通時段
      ，車輛稀少，未嚴重危害交通程序，情節輕微，依違反道
      路交通管理事件統一處罰基準及處罰細則第12條第1項第6
      款明文規定施以勸導，免予處罰。故認被告所為之處分顯
      有錯誤。
 ㈢、並聲明：原處分撤銷。
四、被告則答辯以：　
　㈠、原告前於111年2月14日提出申訴書，經舉發單位查覆稱，
      依道路交通標誌標線號誌設置規則第149條「紅實線設於
      路側，用以禁止臨時停車」及第169條「本標線禁止時間
      為全日24小時」規定，依前述原則繪設之禁止臨時停車標
      線，其禁停路段並無左右內外之分，謹先敘明。旨案係執
      勤員警於111年1月16日6時15分在三重區三和路4段44巷口
      見AVQ-3763號車違規事實明確，依處罰條例逕行舉發，尚
      無不當。
　㈡、另查，就原告於起訴狀所提等節，經檢視執勤員警現場照
      片及Google現場截圖照片可知該AVQ-3763號自小客車，違
      規停放於設有「禁止臨時停車」標線處(紅實線)，且該處
      係為「新北市三重區三和路四段44巷口」亦屬不許停車之
      處所，而AVQ-3763號車停車顯然違反道路交通管理處罰條
      例第56條第1項第1款之規定，且現場車主(或駕駛人)不在
      車內且時間係6時15分（業已逾深夜時段《零至六時》之期
      間），故無從依據違反道路交通管理事件統一裁罰基準及
      處理細則第12條第1項第6款之規定施予勸導；又統一裁罰
      基準及處理細則第12條第1 項規定，僅賦予稽查人員「得
      」免予舉發之裁量權，並非強制稽查人員於行為人有同條
      項第6款規定「深夜時段（零至六時）停車，有本條例第5
      6條第1項之情形」之情形時，一律不得舉發而應以施以勸
      導方式為之。
　㈢、另按道路交通安全規則第112條第1項第1款規定：「汽車停
      車時，應依下列規定：禁止臨時停車處所不得停車。」前
      揭規定所禁止者係禁止臨時停車『處所』不得停車，既指處
      所，自包含其周邊不適宜臨時停車之空間，其效力擴及標
      線之左右兩側至路權範圍(含排水溝渠)為止，亦即禁止臨
      時停車路段並無左右內外之分，故無論停車在禁止臨時停
      車線之內側或外側，或其車體之前(後)懸部分占用禁止臨
      時停車線長度多少，均屬在禁止臨時停車處所停車，皆無
      礙違規行為之成立。而道路交通管理處罰條例第56條第1
      項第1款所處罰之對象，亦係「在禁止臨時停車『處所』停
      車者」，前開規定既係指處所，自包含其週邊不適宜臨時
      停車之空間，亦即包括該標線左、右側道路，而非僅限於
      該紅色實線本體，否則設立於道路之禁止臨時停車標誌，
      若認其禁止臨時停車範圍僅限於該標誌所豎立之點，顯與
      法規範之目的不符，亦非合理。且禁止臨時停車之標誌、
      標線，乃係考量該路段實際條件與行車安全等因素，認該
      處確不適宜停車而為繪設，其目的在禁止所有車輛於繪設
      該類標誌、標線之路段上的任何停車行為，故其禁止臨時
      停車之效力，無左右內外之分。再參酌道路交通標誌標線
      號誌設置規則第169條規定可知，禁止臨時停車之紅線，
      係用以指示禁止臨時停車「路段」，並劃設於道路緣石或
      標繪於路面上，從而，禁止臨時停車既以「路段」為範圍
      ，則無論停車在紅線之內側或外側，自均屬在禁止臨時停
      車處所停車。」，故劃設紅線路段除有特別標示外，均屬
      全日24小時禁止臨時停車之路段，而該路段道路路側確實
      繪有紅實線且紅實線清楚可辨，其樣式、顏色、位置均足
      資辨識，一般用路人以其社會生活經驗觀察，實得判斷該
      處為禁止臨時停車處所，本案AVQ-3763號車之駕駛人在停
      放汽車時亦應可辨認該處確劃有紅實線存在，依法禁止臨
      時停車，故本案在禁止臨時停車處所停車違規屬實，有採
      證照片等可稽，員警依法填單舉發，於法洵無違誤。
　㈣、綜上理由，原告所有AVQ-3763號自用小客車被警舉發「在
      劃有紅線路段停車」之違規情事，有新北市警交大字第CN
      0000000號違規單可稽，並經舉發單位查復確認依法舉發
      無誤，爰依處罰條例第56條第1項第1款暨違反道路交通管
      理事件統一裁罰基準表第56條第1項第1款（小型車違規，
      期限內繳納或到案聽候裁決者）裁處繳納罰鍰新臺幣900
      元，核無違誤等語以資答辯。
　㈤、並聲明：原告之訴駁回。
五、本件如事實概要欄所述之事實，除依原告起訴狀及被告答辯
    狀可認兩造均不爭執外，復有原處分書暨送達證書、系爭舉
    發通知單、汽車車籍資料查詢表、駕駛人基本資料表、原告
    111年2月14日交通違規陳述單及查詢單、新北市政府警察局
    三重分局111年2月21日新北警重交字第1113810890號函、11
    1年5月2日新北警重交字第1113828061號函、採證照片等在
    卷可稽（見本院卷第17至30頁），應認屬實。原告不服原處
    分，提起行政訴訟，並以上述事項據為主張，故本件兩造之
    爭點應為：原處分是否適法？
六、本院之判斷：
  ㈠、本件應適用之法令及法理見解如下：
    ⒈裁罰的法律依據：
      汽車駕駛人在禁止臨時停車處所停車，處600元以上1,200
      元以下罰鍰，在處罰條例第56條第1 項第1 款有明文的規
      定。
    ⒉法令解釋：
      ⑴、所謂「道路」，指公路、街道、巷衖、廣場、騎樓、
          走廊或其他供公眾通行之地方；
      ⑵、所謂「標線」，指管制道路交通，表示警告、禁制、
          指示，而在路面或其他設施上劃設之線條、圖形或文
          字；
      ⑶、所謂「臨時停車」，指車輛因上、下人、客，裝卸物
          品，其停止時間未滿3 分鐘，保持立即行駛之狀態；
      ⑷、所謂「停車」，指車輛停放於道路兩側或停車場所，
          而不立即行駛。
      ⑸、上面這些解釋都明確規定於處罰條例第3 條第1 款、
          第6 款、第10款及第11款。
    ⒊授權規定：
      ⑴、處罰條例第92條第1 項授權交通部會同內政部訂定之
          「道路交通安全規則」，將「設有禁止臨時停車標誌
          、標線處所不得臨時停車」，以及「禁止臨時停車處
          所不得停車」的規定，明確載明於道路交通安全規則
          第111 條第1 項第3 款及第112 條第1 項第1 款。
      ⑵、依處罰條例第4 條第3 項規定授權訂定之「道路交通
          標誌標線號誌設置規則」，也在第149 條第1 項第1
          款第5 目規定：「紅實線設於路側，用以禁止臨時停
          車。」，及在第169 條規定：「（第1 項）禁止臨時
          停車線，用以指示禁止臨時停車路段，以劃設於道路
          緣石正面或頂面為原則，無緣石之道路得標繪於路面
          上，距路面邊緣以30公分為度。（第2 項）本標線為
          紅色實線，線寬除設於緣石，正面者以緣石高度為準
          外，其餘皆為10公分。」
      ⑶、上開這些法規命令之規定，均係在母法之授權範圍內
          ，且未牴觸母法，被告可以依規定適用。
    ⒋裁罰標準：
      ⑴、依照處罰條例第92條第4 項規定授權訂定之「違反道
          路交通管理事件統一裁罰基準及處理細則」第2 條第
          2 項所定之「違反道路交通管理事件統一裁罰基準表
          」，在訂定時參考「車輛大小」、「違規次數」、「
          違規程度」、「違規地點」、「所生影響」、「違反
          情節」等要素擇一或兼採而為分級處罰，其中對於小
          型車汽車駕駛人在在公共汽車招呼站10公尺內以外之
          禁止臨時停車處所停車已經明確規定：
        ①、於期限內繳納罰鍰或到案聽候裁決者，裁罰900 元
        ②、逾越應到案期限30日內，繳納罰鍰或到案聽候裁決 
            者，裁罰1,000 元；
        ③、逾越應到案期限30日以上60日以內，繳納罰鍰或到 
            案聽候裁決者，裁罰1,100 元；
        ④、逾越應到案期限60日以上，繳納罰鍰或逕行裁決處 
            罰者，裁罰1,200 元
        ⑤、交通勤務警察、依法令執行交通稽查任務人員或交
            通助理人員，應責令汽車駕駛人將車移置適當處所
            ；如汽車駕駛人不予移置或不在車內時，得由該交
            通勤務警察、依法令執行交通稽查任務人員或交通
            助理人員為之，或使用民間拖吊車拖離之，並收取
            移置費。
      ⑵、而違反道路交通管理事件統一裁罰基準表有防止處罰
          機關枉縱或偏頗的功能，可以使裁罰有統一性，讓全
          國因違反道路交通管理事件受處罰民眾間具有公平性
          ，不因裁決人員不同，而生偏頗，寓有避免各監理機
          關於相同事件恣意為不同裁罰之功能，且經司法院大
          法官釋字第511 號解釋認無違背法律保留原則，因此
          可以作為法院裁判時所適用。
  ㈡、原告對於有於前開時間，將系爭車輛有被停放在舉發地點
      並無爭執，僅爭執下列各點：
    ⒈原告辯稱：沒有影響交通云云。惟查：依照上開所示道路
      交通標誌標線號誌設置規則第169 條第1 項前段規定之立
      法意旨，係以紅色實線之劃設作為路段管制之範圍，且道
      路交通標誌標線之主管機關設置禁止臨時停車之紅色實線
      ，亦非僅為避免妨礙道路交通流量之順暢，更需考量當地
      地形、道路型態，及若允許該處臨時停車是否妨礙救護車
      、消防車等特種救援車輛之進出等因素，而劃設適當之交
      通標線。再禁止臨時停車之交通標線設置目的，既發生特
      定路段禁止臨時停車之規制效力，屬行政程序法第92條第
      2 項前段所稱之一般處分，此禁制標線規制作用於對外劃
      設完成時，即發生效力，人民即有遵守主管機關所設之停
      車時間、位置、方式、車種等規定之義務，不得任意違反
      。否則，將使停車秩序紊亂，危及道路秩序及用路人之權
      益，嚴重者甚至會危及公眾安全。是原告將系爭車輛停放
      在舉發地點而遭採證舉發時，該舉發地點劃設有禁止臨時
      停車之紅實線，為兩造所不爭執，並有卷附違規採證照片
      等件可參（見本院卷第25至26頁），參酌前開說明，上開
      交通標線既生禁止該路段臨時停車之規制效力，原告駕駛
      車輛在該路段即有遵守之義務，不得因其「主觀」認該路
      段之地形等相關位置應不致影響行車通過，即可任意違規
      停車。故原告主張舉發地點路段寬10公尺，停放時間在深
      夜時段，並不妨礙行車安全云云，經核於法均乏所據，難
      以執為本件免罰之依據。
    ⒉原告又稱：未經勸導直接開罰不合規定云云。然查：舉發
      當下原告並未在現場，故無從對任何人為勸導，自然只能
      法舉發開罰，原告主張實屬無據。
七、綜上所述，原告於前揭時、地，確有「在禁止臨時停車處所
    停車」之違規行為，被告因此依處罰條例第56條第1 項第1
    款暨違反道路交通管理事件統一裁罰基準表第56條第1 項第
    1 款（小型車違規，期限內繳納或到案聽候裁決者）裁處繳
    納罰鍰900 元，核無任何違法之處，原告猶執前詞請求撤銷
    原處分，為無理由，應予駁回。
八、本件判決基礎已臻明確，兩造其餘之攻擊防禦方法及訴訟資
    料經本院斟酌後，核與判決不生影響，無一一論述之必要，
    併予敘明。
九、本件第一審裁判費為300 元，應由原告負擔，爰確定第一審
    訴訟費用額如主文第2 項所示。
據上論結，本件原告之訴為無理由，依行政訴訟法第237 條之7
、第237 條之8 第1 項、第98條第1 項前段，判決如主文。
七、綜上所述，原告於前揭時、地，確有「在劃有紅線路段停車
    」之違規行為，被告因此依道路交通管理處罰條例第56條第
    1 項第5 款及違反道路交通管理事件統一裁罰基準表第56條
    第1 項第5 款（小型車違規，期限內繳納或到案聽候裁決者
    ），裁處原告罰鍰900 元，核無任何違法之處，原告猶執前
    詞請求撤銷原處分，為無理由，應予駁回。
八、本件判決基礎已臻明確，兩造其餘之攻擊防禦方法及訴訟資
    料經本院斟酌後，核與判決不生影響，無一一論述之必要，
    併予敘明。
九、本件第一審裁判費為300 元，應由原告負擔，爰確定第一審
    訴訟費用額如主文第2 項所示。
據上論結，本件原告之訴為無理由，依行政訴訟法第237 條之7
、第237 條之8 第1 項、第237 條之9 第1 項、第236 條第98條
第1 項前段，判決如主文。
中　　華　　民　　國　　111 　年　　10　　月　　27　　日
　　　　　　　　　行政訴訟庭  法　官　薛侑倫
以上為正本，係照原本作成。
如不服本判決，應於判決送達後20日內，向本院提出上訴狀並表
明上訴理由（原判決所違背之法令及其具體內容或依訴訟資料可
認為原判決有違背法令之具體事實），其未載明上訴理由者，應
於提出上訴後20日內向本院補提理由書（上訴狀及上訴理由書均
須按他造人數附繕本，如未按期補提上訴理由書，則逕予駁回上
訴），並應繳納上訴裁判費新臺幣750元。
中　　華　　民　　國　　111 　年　　10　　月　　27　　日
                              書記官  沈詩雅